【裁判字號】    97,簡上,876
【裁判日期】    971009
【裁判案由】    詐欺
【裁判全文】
臺灣板橋地方法院刑事判決             97年度簡上字第876號
上  訴  人  臺灣板橋地方法院檢察署檢察官
上  訴  人
即  被  告  辛○○
被      告  庚○○
上列上訴人因被告詐欺案件，不服本院97年度簡字第4701號，中
華民國97年6 月11日第一審判決（聲請簡易判決處刑書：臺灣板
橋地方法院檢察署97年度偵字第4782號）提起上訴，及移送併辦
（臺灣桃園地方法院檢察署97年度偵字第15566 號），本院管轄
第二審之合議庭判決如下：
    主  文
原判決關於庚○○部分撤銷。
庚○○幫助意圖為自己不法之所有，以詐術使人將本人之物交付
，處有期徒刑肆月，如易科罰金，以新臺幣壹仟元折算壹日。緩
刑貳年，緩刑期間付保護管束。
其餘上訴駁回。
    事  實
一、辛○○、庚○○均明知詐騙集團等犯罪集團經常利用他人存
    款帳戶、金融卡、密碼轉帳等方式，獲取不法利益並逃避執
    法人員之追查，渠等能預見提供金融機構帳戶之存摺、提款
    卡及密碼等供不熟識之人使用，可能幫助他人以該帳戶作為
    收取詐騙被害人所得財物之用，竟仍不違背其本意，基於幫
    助他人詐欺取財之不確定故意，辛○○於民國96年12月6日
    12時至13時許，在臺北縣板橋市○○路「帝苑飯店」前，將
    其甫於同日所申設之萬泰商業銀行板橋分行（下稱萬泰銀行
    ）帳號000000000000號帳戶之存摺、金融卡及密碼等物，約
    定以新臺幣（下同）1 萬元之代價，販售予真實姓名年籍不
    詳之成年男子，以此方式幫助詐欺集團從事詐欺取財之犯行
    。庚○○則於96年12月6 日10時許，在位於雲林縣斗南鎮○○路400 號之雲林縣私立大德工商職業學校校門口，將其不
    知情友人丙○○所申辦之聯邦商業銀行迴龍分行（下稱聯邦
    銀行）帳號000000000000號帳戶之金融卡及密碼，交付予真
    實姓名年籍不詳於網際網路認識之網友，以此方式幫助詐欺
    集團從事詐欺取財之犯行。嗣詐欺集團成員於取得上開萬泰
    銀行及聯邦銀行帳戶後，即基於意圖為自己不法所有之犯意
    ，於96年12月6 日分別以無來電顯示之號碼或來電顯示為00
    -00000000 號、00-00000000 號電話號碼，撥打乙○○、戊○○、丁○○、甲○○、己○○電話，佯以東森電視購物台
    員工之名義，向其等佯稱因訂購單上交易方式選擇有誤，需
    依指示操作自動櫃員機取消交易或停止付款，否則將會每月
    自動分期扣款云云，致乙○○、戊○○、丁○○、甲○○、
    己○○信以為真而陷於錯誤，乙○○、戊○○、丁○○遂依
    指示於同日分別至郵局及聯邦銀行自動櫃員機轉帳29,986元
    、29,983元、24,557元至上開辛○○所有之萬泰銀行帳戶內
    ；己○○遂依指示於同日至聯邦銀行自動櫃員機轉帳10萬元
    至上開庚○○所交付、丙○○所有之聯邦銀行帳戶內；丁○○於同日另轉帳2 萬元至上開庚○○所交付、丙○○所有之
    聯邦銀行帳戶內，均旋遭提領一空；甲○○亦於同日23時許
    依指示操作自動櫃員機欲轉帳12,012元至上開辛○○之萬泰
    銀行帳戶，惟因交易失敗未完成匯出款項，詐欺集團因而未
    得逞（聲請書誤載甲○○已轉帳12,012元至辛○○上開萬泰
    銀行帳戶）。
二、案經臺北縣政府警察局海山分局報請臺灣板橋地方法院檢察
    署檢察官偵查後聲請以簡易判決處刑，暨桃園縣政府警察局
    龜山分局報請臺灣桃園地方法院檢察署檢察官偵查後移送併
    辦。
    理  由
一、按刑事訴訟法第159 條第1 項雖規定，被告以外之人於審判
    外之言詞或書面陳述，除法律有規定外，不得作為證據。惟
    同法第159 條之5 第1 、2 項已規定，經當事人於審判程序
    同意作為證據，法院審酌該言詞陳述或書面陳述作成時之情
    況，認為適當者，亦得為證據。當事人、代理人或辯護人於
    法院調查證據時，知有第159 條第1 項不得為證據之情形，
    而未於言詞辯論終結前聲明異議者，視為有前項之同意（指
    同條第1 項之同意作為證據），此乃第159 條第1 項所容許
    ，得作為證據之例外規定之1 。經查，本案被告辛○○、庚○○及檢察官於言詞辯論終結前，均未就所調查之證據主張
    有刑事訴訟法第159 條第1 項不得為證據之情形，是本案經
    調查之證據均有證據能力，合先敘明。
二、上揭犯罪事實，業據被告被告辛○○、庚○○於偵查及本院
    準備程序中自白不諱，核與被害人乙○○、戊○○、丁○○
    、甲○○、己○○於警詢中指述之悄情節相符，並經證人丙○○於警詢及偵查中證述屬實，且有聯邦商業銀行迴龍分局
    96 年12 月18日96聯迴字第305 號函暨檢附之丙○○開戶資
    料及交易明細表、萬泰商業銀行板橋分行96年12月18日板橋
    字第096010 50232號函暨檢附之辛○○開戶人資料及資金往
    來明細表，及被害人乙○○、戊○○、丁○○、甲○○、己○○所提出之郵局自動櫃員機儲戶交易明細表5 紙、聯邦銀
    行自動櫃員機客戶交易明細表2 紙在卷可證。本案事證已臻
    明確，被告2 人犯行均堪認定。
三、按幫助犯之成立，主觀上行為人須有幫助故意，客觀上須有
    幫助行為，意即須對於犯罪與正犯有共同之認識，而以幫助
    之意思，對於正犯資以助力，而未參與實施犯罪之行為者而
    言（參照最高法院75年度臺上字第1509號、88年度臺上字第
    1270號判決意旨）。本件被告辛○○、庚○○分別將上開金
    融帳戶之存摺、金融卡、密碼，及金融卡、密碼等物交付予
    不詳姓名、年籍之成年人轉供詐欺集團使用，使該詐欺集團
    作為對被害人等實行詐欺取財犯罪之取款工具，顯係基於幫
    助他人實行詐欺取財犯罪之犯意，且所為提供金融帳戶之行
    為，亦屬刑法詐欺罪構成要件以外之行為。是核被告辛○○
    所為，係犯刑法第30條第1 項、第339 條第1 項、第3 項之
    幫助詐欺取財既遂、未遂罪。核被告庚○○所為，係犯刑法
    第30條第1 項、第339 條第1 項之幫助詐欺取財既遂罪。又
    被告辛○○、庚○○各以一次提幫助詐欺之行為，使得詐騙
    集團分別詐騙乙○○、戊○○、丁○○、甲○○等4 人財物
    ，及己○○、丁○○等2 人財物，均係想像競合犯，各應從
    一重之幫助詐欺取財既遂罪處斷。臺灣桃園地方法院檢察署
    97年度偵字第15566 號移送併案審理部分（被害人己○○受
    詐騙）與被告庚○○本案起訴論罪科刑部分，具有想像競合
    之裁判上一罪之關係，本院自得併予審究，併此敘明。又被
    告2 人各以幫助之意思，參與構成要件以外之行為，為幫助
    犯，業如上述，爰依刑法第30條第2 項規定，依正犯之刑減
    輕之。原審就被告庚○○犯行論罪科刑，固非無見，且檢察
    官僅以被告庚○○尚未與被害人達成民事和解，賠償損害，
    原審量刑過輕，及被告庚○○犯罪時已滿18歲，因此無保護
    管束之適用為由，提起上訴，但並未具體指摘原審認定事實
    ，適用法律，有何不當之處，惟關於刑之量定，及是否併予
    宣告緩刑，緩刑期間是否付保護管束，係實體法賦予法院得
    為自由裁量之事項，且亦無規定年滿18歲不可於緩刑期間付
    保護管束，倘其未逾法律所規定之範圍，或濫用其權限，即
    不得任意指摘為違法，故檢察官以被告庚○○量刑過輕及被
    告庚○○已滿18歲，無保護管束之適用為由，提起上訴，為
    無理由，惟原審未及審酌被告庚○○提供上開銀行帳戶助詐
    騙集團對被害人己○○詐欺取財之犯行，容有未洽，自應由
    本院合議庭予以撤銷改判。爰審酌被告庚○○明知使用他人
    帳戶以詐欺之情形猖獗，仍提供上揭帳戶予詐騙罪犯使用，
    助長詐騙財產犯罪之風氣，增加被害人尋求救濟之困難，並
    擾亂金融交易往來秩序及社會正常交易安全甚鉅，兼衡被害
    人損失金額、被告庚○○之素行、犯罪之動機及犯後態度等
    一切情狀，量處如主文所示之刑，並諭知易科罰金之折算標
    準，以示懲儆。末查，被告庚○○前未曾受有期徒刑以上刑
    之宣告，有臺灣高等法院被告前案紀錄表1 份在卷可稽，其
    仍係在校學生，因年輕識淺，一時失慮致罹刑章，犯後已坦
    承犯行，顯有悔意，經此科刑之教訓後，當知所警惕，信無
    再犯之虞，故對其宣告之刑，以暫不執行為適當，爰併宣告
    緩刑2 年。又為矯正其偏差之法律觀念，併依刑法第93條第
    1 項規定，宣告其在緩刑期間內付保護管束，以觀後效。另
    查，原審以被告辛○○罪證明確，因予適用刑事訴訟法第44
    9 條第1 項前段，刑法第30條、第339 條第1 項、第3 項、
    第55條、第41條第1 項前段，刑法施行法第1 條之1 第1 項
    、第2 項前段，判處被告辛○○有期徒刑3 月，如易科罰金
    ，以新臺幣一千元折算1 日，其認定事實及量刑均屬妥適，
    應予維持。檢察官上訴意旨認原審就被告辛○○部分量刑過
    輕，及被告辛○○以原審未予以緩刑，請求予以緩刑為由，
    提起上訴，但並未具體指摘原審認定事實，適用法律，有何
    不當之處，如上所述，關於刑之量定，及是否併予宣告緩刑
    ，係實體法賦予法院得為自由裁量之事項，倘其未逾法律所
    規定之範圍，或濫用其權限，即不得任意指摘為違法，故檢
    察官以原審就被告辛○○部分量刑過輕，及被告辛○○以原
    審未予以緩刑，請求予以緩刑為由，提起上訴，均無理由，
    應予駁回。
四、本案被告經合法傳喚，於審判期日無正當理由不到庭，爰依
    刑事訴訟法第371 條規定，不待其陳述，逕行判決。
據上論斷，應依刑事訴訟法第455 條之1 第1 項、第3 項、第36
8 條、第369 條第1 項前段、第371 條、第364 條、第299 條第
1 項前段，刑法第30條第1 項前段、第2 項、第339 條第1 項、
第55條、第41條第1 項前段、第74條第1 項第1 款、第93條第1
項，刑法施行法第1 條之1 第1 項、第2 項前段，判決如主文。
本案經檢察官王家春到庭執行職務。
中    華    民    國    97    年    10    月    9     日
             刑事第十九庭  審判長 法  官  曾正耀
                                  法  官  張兆光
                                  法  官  林鈺琅
以上正本證明與原本無異。
本件不得上訴。
                                  書記官 田世杰
中    華    民    國    97    年    10    月    9     日
附錄本案論罪科刑法條全文：
刑法第339條
意圖為自己或第3 人不法之所有，以詐術使人將本人或第3 人之
物交付者，處5 年以下有期徒刑、拘役或科或併科1 千元以下罰
金。
以前項方法得財產上不法之利益或使第3人得之者，亦同。
前2項之未遂犯罰之。


司法院資訊處製作；財團法人民間司法改革基金會備份。
